【裁判字號】    97,交聲,570
【裁判日期】    970327
【裁判案由】    聲明異議
【裁判全文】
臺灣高雄地方法院刑事裁定            97年度交聲字第570 號
原處分機關  交通部公路總局高雄區監理所
異  議  人  甲○○
上列異議人即受處分人因違反道路交通管理處罰條例案件，對於
交通部公路總局高雄區監理所民國97年2 月27日所為之處分（處
分案號：高監自裁字第裁80-M00000000號），聲明異議，本院裁
定如下：
    主  文
原處分撤銷。
甲○○不罰。
    理  由
一、本件聲明異議意旨略以：原處分機關以異議人即受處分人甲
    ○○所有之車號VK-2406 號自用小客車，於民國93年12月20
    日14時30分許，行經台南縣新市鄉○○路128 號前，有使用
    註銷牌照行駛之違規行為，乃依道路交通管理處罰條例第12
    條第1 項之規定，裁處異議人新台幣（下同）10,800元罰鍰
    ，惟異議人所有之上開車輛業遭案外人陳德旭借用而迄未歸
    還，異議人接到罰單後曾向監理單位洽詢辦理註銷，然因未
    占有上開車輛無法交出車牌辦理註銷手續，經詢之警方，警
    方亦表示無法辦理失竊，異議人並無上開違規行為，為此依
    法聲明異議等語。
二、按交通法庭認為聲明異議有理由或聲明異議雖無理由而原處
    分不當或違法者，應以裁定將原處分經聲明異議部分撤銷，
    並自為裁定，道路交通案件處理辦法第20條前段定有明文。
三、經查：
  (一)異議人所有之車號VK-2406 號自用小客車於上揭時日由案外
    人乙○○駕駛，行經台南縣新市鄉○○路128 號前，經警攔
    查有未帶行照，且使用註銷牌照行駛之違規事項，乃掣發台
    南縣警察局南縣警交字第M00000000 號舉發違反道路交通管
    理事件通知單，嗣原處分機關依裁量權改以異議人違反道路
    交通管理處罰條例第12條第1 項第1 款之規定為由，裁處異
    議人10,800元罰鍰乙節，有上開舉發通知單、裁決書各1 份
    在卷可稽，此部分事實應堪認定。
  (二)次按，汽車未領用牌照行駛者，處汽車所有人新台幣3,600
    元以上10,800元以下罰鍰，道路交通管理處罰條例第12條第
    1 項第1 款定有明文。核該條文禁止汽車未領用牌照而行駛
    ，乃在確認車輛及車籍之使用，維持行政管理秩序，故乃明
    文處罰汽車所有人即車籍登記之所有人，此與一般駕駛違規
    行為，因實際駕駛違規人或行為人可能非汽車所有人，而得
    依同條例第85條主張歸責者不同，尚無歸責之適用。是異議
    人既為車號VK-2406 號自用小客車之所有人，縱其並非舉發
    當時駕駛該車之行為人，揆諸前揭說明，其仍應為自己管理
    車輛之疏失行為擔負其責，異議人上開主張並無可採。
  (三)惟按對於違反本條例之行為，應按其違反條款規定之受處罰
    對象，填製舉發違反道路交通管理事件通知單，並於被通知
    人欄予以勾記，其通知聯依下列規定辦理：一、當場舉發者
    ，應填記駕駛人或行為人姓名、性別、出生年月日、地址、
    身份證統一編號及車主姓名、地址、車牌號碼、車輛種類。
    被查獲之駕駛人或行為人為受處分人時，應於填記通知單後
    將通知聯交付該駕駛人或行為人簽名或蓋章收受之；處分人
    非該當場被查獲之駕駛人或行為人，舉發機關應另行送達之
    ；又違反道路交通管理事件，行為人認為舉發之事實與違規
    情形相符者，得於接獲通知單後，親自或委託他人持該通知
    單，不經裁決向指定之處所，逕依裁罰基準執並繳納罰鍰結
    案，違反道路交通管理事件統一裁罰標準及處理細則第11條
    第1 項第1 款前段、第2 款、第48條第1 項分別定有明文。
    揆諸上開違反道路交通管理事件統一裁罰標準及處理細則之
    規定，無非在使逕行舉發之違規人（受處分人）得以釐清責
    任歸屬及得以最低處罰標準在限期內自動繳納罰款，且舉發
    手續是否完成，應以舉發之意思表示送達於受處分人為要件
    ，是受處分人自應先受「舉發違反道路交通管理事件通知單
    」之通知，其始知悉應到案日期，否則受處分人即無從知悉
    應到案日期，主管機關未經合法送達逕行裁決，其裁決程序
    即非適法，而本件受處分人為汽車所有人即異議人，其並非
    當場被查獲之駕駛人乙○○，則依道路交通管理事件統一裁
    罰基準及處理細則第11條第1 項第2 款規定，舉發機關自應
    另行將舉發通知單送達於異議人，使異議人得以釐清責任歸
    屬及得以最低處罰標準在限期內自動繳納罰款，而舉發機關
    並未另向異議人送達舉發通知書之資料，有本院公務電話1
    紙在卷可稽，則舉發機關既未對異議人另行送達舉發之意思
    表示，本件違規事件之舉發即不合法定程序，原處分機關遽
    以對異議人裁處自屬無據，應予撤銷。
  (四)末按，違反本條例之行為，自行為成立之日起；行為有連續
    或繼續之狀態者，自行為終了之日起，逾3 個月不得舉發。
    但汽車肇事致人受傷或死亡案件，因肇事責任不明，已送鑑
    定者，其期間自鑑定終結之日起算，道路交通管理處罰條例
    第90條第1 項定有明文。而異議人上揭於93年12月20日之違
    規行為，自當日行為成立之日時起算，迄今已逾3 個月以上
    ，舉發機關並未對異議人另行送達舉發之意思表示，已如前
    述，依法自已不得舉發，原處分機關遽行裁處，於法自有不
    當。
  (五)綜上所述，異議人之異議雖無理由，惟原裁決處分既有上揭
    不當之處，自應由本院予以撤銷，另為異議人不罰之諭知。
四、據上論斷，應依道路交通案件處理法第20條，裁定如主文。
中    華    民    國    97    年    3     月    27    日
                    交通法庭   法  官  郭宜芳
以上正本證明與原本無異。
如不服本裁定應於送達後5日內向本院提出抗告狀。
中    華    民    國    97    年    4     月     1    日
                               書記官  李崑良


司法院資訊處製作；財團法人民間司法改革基金會備份。
